臺灣高等法院高雄分院刑事裁定　　　　　　　　　　九十一年度聲再字第一六五號
　　再審聲請人
　　即受判決人　　甲○○
右列聲請人因偽造文書案件，對於本院八十九年度上更（一）字第七一號中華民國八
十九年七月十一日確定判決（最高法院九十一年度台上字第五三七二號、臺灣高雄地
方法院八十五年度易字第七○三七號、臺灣高雄地方法院檢察署八十五年度偵字第一
三八五六號），聲請再審，本院裁定如左：
    主  文
再審之聲請駁回。
    理  由
一、聲請意旨略稱：聲請人日前無意間發現另一份於民國八十五年一月十八日下午三
    時許台灣翔偉實業股份有限公司（下稱翔偉公司）召開委由「正力法律事務所」
    吳永茂律師協調之股東會會議紀錄，該紀錄第十二條載明：「若甲○○（即聲請
    人）及翔偉公司有需要使用前條物品時，他方均應提出。」上述所謂之物品（即
    會議紀錄第十一條）乃指聲請人之私章、翔偉公司之公司執照、營利事業登記證
    、印鑑章等，當時有此般約定，實針對勞保、健保單位及翔偉公司內部或對客戶
    相關作業而約定。雖聲請人將翔偉公司之公司執照、營利事業登記證、印鑑章交
    付於陳月妹等人，究其實並未對何時辦理交接及向經濟部辦理董事長（代表人）
    變更登記做任何期日之確定，故有會議紀錄第十二條之記載。況，翔偉公司於八
    十五年四月二十九日辦理董事長（代表人）變更登記時迄未向聲請人告知，聲請
    人實因翔偉公司給付勞保、健保費權益及公司內部相互間之協調而寄發系爭存證
    信函，且因前開會議紀錄第十二條之約定，翔偉公司嗣於八十五年六月六日得以
    聲請人為負責人名義簽章保險對象退保（轉出）申報表，憑向健保單位辦理申報
    。聲請人因未發現前開證據，致未於各審訊期間主張該有利於己之情事，始被依
    法判刑確定，為受判決人之利益，爰依刑事訴訟法第四百二十條第一項第六款規
    定聲請再審云云。
二、按有罪之判決確定後，因發現確實之新證據，足認受有罪判決之人應受無罪判決
    者，為受判決人之利益，得聲請再審，刑事訴訟法第四百二十條第一項第六款固
    定有明文，然所謂發現之新證據，係指該項證據，事實審法院於判決前因未經發
    現，不及調查斟酌，至其後始行發現者而言；又所謂「發現確實之新證據」，須
    顯然足為受刑人有利之判決，不須經過調查程序者，換言之，係指就證據本身從
    形式上觀察，無顯然之瑕疵，可以認為足以動搖原確定判決者而言（最高法院二
    十八年抗字第八號及三十三年抗字第七○號判例參照）。經查：
(一)、本件原確定判決係認：聲請人原係翔偉公司之董事長，明知其股份已於八十五年
    一月十八日召開股東會議時，全部轉讓與陳月妹及鍾木祥，及選任陳清文為翔偉
    公司之新任董事長（並於同年四月二十九日向經濟部變更登記董事長為陳清文）
    ，其已非翔偉公司董事長，無權再使用該公司印章；又約定聲請人應將翔偉公司
    之公司執照、營利事業登記證、印鑑章交付陳月妹、鍾木祥。惟聲請人辦理移交
    上開物品時，將其中一枚翔偉公司印章（非印鑑章）留下，未交付予陳月妹等人
    。嗣因不滿陳月妹未繳納勞保費及其他作為，為予以告誡，明知其已非翔偉公司
    負責人，竟於八十五年六月三日以翔偉公司法定代理人名義，在臺灣高雄地方法
    院郵局，書寫高雄郵局七十六支局第一八二八號存證信函（一式三份），虛構事
    實，略謂陳月妹一再夥同外人涉嫌侵占、偽造文書、搶奪、妨害自由、竊盜、和
    略誘、誹謗、傷害、毀損等刑責，倘執迷不悟，日後身繫囹圄，咎由自取云云，
    且將前揭「台灣翔偉實業股份有限公司」印章盜蓋在該存證信函及信封之寄件人
    欄處，而偽造翔偉公司法定代理人名義之存證信函三份及信封，並持以行使而將
    之寄發陳月妹，及交付郵局保存，足以生損害於翔偉公司之信譽及陳月妹之人格
    等語。
(二)、綜觀原判決認定聲請人有事實欄所載之犯行，係依憑翔偉公司代表人陳清文之指
    訴，證人陳月妹、鍾木祥、林總岸、林慧玲之證言、卷附高雄郵局七十六支局第
    一八二八號存證信函、翔偉公司八十五年一月十八日股東會會議紀錄、股份轉讓
    合約書、經濟部公司執照、陳清文名義之收據、聲請人與陳月妹等於八十五年一
    月二十七日之協議書等證據，並參酌聲請人之相關供述，予以綜合判斷，論處聲
    請人行使偽造私文書罪刑。原判決既於理由說明翔偉公司因聲請人已將其所有之
    股份全部轉讓與陳月妹等，遂於八十五年一月十八日之股東會議改選陳清文為董
    事長，並於同年四月二十九日將公司負責人變更登記為陳清文等情（詳見原判決
    第二頁、三頁），足見前開翔偉公司八十五年一月十八日之股東會會議紀錄，已
    經原判決調查斟酌，顯非屬所謂之「新證據」；且聲請人所謂上開股東會會議紀
    錄第十二條約定：「若甲○○（即聲請人）及翔偉公司有需要使用前條物品時，
    他方均應提出。」云云，是否確係針對勞保、健保單位及翔偉公司內部或對客戶
    相關作業而約定，從該條款之文義並無法確認，故此一證據形式上觀察，亦無以
    推論聲請人於八十五年六月三日寄發存證信函予陳月妹時，仍尚為翔偉公司之法
    定代理人，自無據此認已可動搖上開原確定判決所認定之事實，即與再審之要件
    不合。是聲請人所舉聲請再審之理由，核與刑事訴訟法第四百二十條第一項第六
    款之規定不符，應認為無再審理由，爰依同法第四百三十四條第一項，裁定如主
    文。
中    華    民    國      九十一      年      十一      月     十一   日
                              臺灣高等法院高雄分院刑事第八庭
                                  審判長法官  郭雅美
                                        法官  張盛喜
                                        法官  裕斗
右正本證明與原本無異。
如不服本裁定應於送達後五日內向本院提出抗告狀。
                                  法院書記官  吳福連
中    華    民    國      九十一      年      十一      月     十一   日
